【裁判字號】    98,交聲,1723
【裁判日期】    980515
【裁判案由】    聲明異議
【裁判全文】
臺灣臺中地方法院交通事件裁定        98年度交聲字第1723號
原處分機關  交通部公路總局臺中區監理所
異  議  人
即受處分人  甲○○○○○○○
上列受處分人因違反道路交通管理處罰條例案件，對於交通部公
路總局臺中區監理所於民國98年4月29日所為之處分（中監違字
第裁60-G9H074559號裁決書），聲明異議，本院裁定如下：
    主    文
異議駁回。
    理    由
一、原處分機關略以：異議人即受處分人西北西計程車行所屬車
    牌號碼462-XT號營業小客車，於民國98年3月10日上午10時1
    6分許，在臺中市○○路、中工三路口處，，因「駕車行經
    有燈光號誌管制之交岔路口闖紅燈」違規，經臺中市警察局
    交通警察隊依違反道路交通管理處罰條例第五十三條第一項
    逕行舉發，異議人於期限內到案提出申訴，經舉發單位查復
    仍有不服，本所遂於98年4月29日以中監違字第裁60-G9H074
    559號裁決書裁處新臺幣2700元整，逾期依裁決書處罰主文
    裁處；異議人於98年4月29日收受裁決書，於98年5月1日提
    出異議，未逾法定期限；本案經舉發單位函復內容略以「該
    車確於該時、地紅燈啟動1.3秒後闖紅燈駛越停止線進入路
    口，紅燈啟動2.3秒時，以時速38公里之速度逕予穿越路口.
    ..，本案違規屬實」；按道路交通管理處罰條例第五十三條
    之規定：「汽車駕駛人，行經有燈光號誌之交岔路口闖紅燈
    者，處新臺幣1800元以上5400元以下罰鍰」，復依違反道路
    交通管理事件統一裁罰基準表，未逾期者，處罰鍰新臺幣27
    00元整，據上，本所依法裁處應無不合等語。
二、本件異議人提出之異議理由係以：經由警察解釋照片後，異
    議人更確定本車確實是在變化燈號的時候超越停止線的，在
    第一張照片上警察有在照片上註明「紅燈時間為1.3秒」，
    第二張照片上註明「紅燈時間為2.3秒」，麻煩警察看一下
    ，這兩張照片的時間只相差一秒鐘，但車子前進的距離可以
    從停止線到路口中央，可見一秒鐘內，在當下的車速，可前
    進的距離是很遠的，本車在超越停止線前，若按照片上解釋
    ，號誌已經變燈1.3秒，請問警察，該路段為中港路下坡，
    當時車速為40公里左右，從號誌變燈到停止線的這段距離，
    這1.3秒內來得及採煞車嗎？本車當時車上有乘客，若當下
    急踩煞車而造成車上乘客受傷，是否更不妥當，所以本車當
    時更應該保持正常速度快速通過路口，且由第一張照片上面
    所註明1.3秒的時間，更可證明本車確實是在快要通過停止
    線的時候變燈的，是在不知情的狀況下，被拍下該違規單，
    絕非刻意闖紅燈，為此提出本件聲明異議云云。
三、按汽車駕駛人，行經有燈光號誌管制之交岔路口闖紅燈者，
    處新臺幣一千八百元以上五千四百元以下罰鍰，並記違規點
    數三點；道路交通管理處罰條例第五十三條第一項、第六十
    三條第一項第三款分別定有明文。又按汽車行駛至交岔路口
    ，其行進、轉彎，應遵守燈光號誌；道路交通安全規則第一
    百零二條第一項第一款定有明文。經查：
（一）對於異議人所屬車牌號碼462-XT號營業小客車，於98年3
      月10日上午10時16分許，在臺中市○○路與中工三路口處
      ，因「駕車行經有燈光號誌管制之交岔路口闖紅燈」之違
      規，經路口監視器測錄後後，經臺中市警察局交通隊直屬
      第一分隊逕行舉發等情，此有路口測速照相設備所拍攝之
      採證照片二張在卷為憑，並經臺中市警察局於98年4月22
      日以中市警交字第0980029667號函覆：「本案經檢視採證
      照片，並查證舉發員警略以：依據『道路交通標誌、標線
      、號誌設置規則』第二百零六條第一項第五款之規定：車
      輛面對圓形紅燈表示禁止通行，不得超越停止線或進入路
      口。據此，行駛於第二車道之該車（462-XT號）確於該時
      、地紅燈啟動1.3秒後闖紅燈駛越停止線進入路口，紅燈
      啟動2.3秒時以時速38公里之速度逕予穿越路口（至銜接
      路段到達中央），其車身足以妨害其他方向人、車通行，
      自應視為闖紅燈違規行為無誤，經照相採證後，始依法予
      以逕行舉發，本案違規屬實...。」等情屬實；是以，異
      議人駕駛前開營業小客車於前揭時地闖越紅燈之違規行為
      ，應堪認定。
（二）至於，異議人辯稱係在即將穿越路口停止線時才變換為紅
      燈云云，惟依據臺中市警察局於98年4月22日以中市警交
      字第0980029667號函覆：「該路口之測照設備係採埋設介
      於停止線後路面之感應線圈，當號誌變換為紅燈後始啟動
      感應測照（車輛必須在紅燈時，輾壓固定式電腦自動照相
      機之感應線圈，始會啟動相機拍照採證，而車輛在綠燈時
      輾壓感應線圈，並不會啟動相機拍照採證，此乃機器正常
      運作下必然之理。故號誌為綠、黃燈時通過停止線後路面
      之感應線圈，不會啟動測照設備），該車係於號誌顯示為
      紅燈後，始行駛進入路口並穿越路口闖紅燈無誤。」等情
      可知，異議人若果係在變換紅燈前，該營業小客車之車身
      即已部分跨越停止線，按理，在此情況下，該測速照相設
      備並不會啟動拍攝，異議人既未能提出該測速照相設備有
      誤判情況之事證，以供本院調查，本院自難據以採信。因
      此，異議人所辯，洵非有據。
（三）另異議人辯稱當時車上載有乘客，且該處為下坡路段，來
      不及煞車，而緊急煞車亦可能造成乘客受傷之結果云云；
      惟觀諸卷附之採證照片內容可知，異議人在穿越埋設測速
      照相設備感應線圈之停止線時，該路口已變換紅燈1.3秒
      之時間，以異議人自稱車速40公里之行駛速度而言，可見
      異議人並未在路口號誌燈為綠燈轉為黃燈，即將變換為紅
      燈之時間，減慢車速隨時作停等紅燈之準備，而係欲趁轉
      換為黃燈之際，維持原有速度儘快穿越該處路口；按一般
      路口設置黃燈之用意，無非係為避免異議人所稱遇到路口
      紅燈緊急煞停之狀況極易造成乘客及其他用路人之危險之
      目的，用以提醒駕駛人在轉換為黃燈之際，即應作煞車停
      等紅燈之準備動作，依照正常之駕駛規則，異議人亦當在
      該處路口轉換為黃燈之際，即應減慢車速，作停等紅燈之
      準備，如此，即不會發生異議人所稱來不及煞車、緊急煞
      車造成乘客受傷之危險情況；是以，依據異議人所辯，更
      徵異議人行經該路口處並無減速慢行作停等紅燈之準備，
      而係欲闖越該處路口，在此種情況下，異議人極有可能係
      進入該處路口之行進過程中，該處路口之號誌燈即已轉換
      為紅燈，以致異議人未予察覺。
（三）綜上所述，異議人確有於前開時地，駕駛車牌號碼462-XT
      號營業自小客車，闖越紅燈之違規事實，員警依據路口測
      速照相設備所拍攝之採證照片逕行舉發，於法有據，異議
      人既無任何法律上得以免責事由，自不得以非刻意闖紅燈
      為由，要求員警違背職務不予取締其交通違規行為。從而
      ，原處分機關依道路交通管理處罰條例第五十三條第一項
      、違反道路交通管理事件統一裁罰基準及處理細則所訂之
      違反道路交通管理事件統一裁罰基準表之規定，就異議人
      闖紅燈之違規行為裁處罰鍰新臺幣2700元，核無違誤。是
      以，本件異議人之異議為無理由，應予駁回。
據上論斷，應依道路交通管理處罰條例第八十七條、道路交通案
件處理辦法第十九條，裁定如主文。
中    華    民    國    98    年    5     月    15    日
                  交通法庭    法  官  巫淑芳
上正本證明與原本無異。
如不服本裁定應於送達後五日內向本院提出抗告狀。
                              書記官  張孝妃
中    華    民    國    98    年    5     月    15    日


司法院資訊處製作；財團法人民間司法改革基金會備份。
